臺灣高等法院高雄分院刑事判決　　　　96年度交上易字第93號
上　訴　人　臺灣高雄地方法院檢察署檢察官
上　訴　人
即　被　告　甲○○
上列上訴人因被告過失致死等案件，不服臺灣高雄地方法院96年
度交易字第309 號中華民國96年7 月24日第一審判決（起訴案號
：臺灣高雄地方法院檢察署95年度偵字第13063 號），提起上訴
，本院判決如下：
    主  文
上訴駁回。
    事  實
一、甲○○於民國95年2 月22日8 時37分許，駕駛車號VG-7956
    號自小貨車搭載何建華、乙○○，沿高雄縣橋頭鄉○○○路
    內側車道由北往南方向行駛，行經高雄縣橋頭鄉○○○路台
    一線南下363.2 公里處時，理應注意車前狀況及兩車併行之
    間隔，並隨時採取必要安全措施，依當時天氣晴、日間光線
    良好、路面乾燥無缺陷、路上無障礙物、視距良好之情形，
    又無不能注意之情事，適戊○○（業經檢察官不起訴處分）
    駕駛車號WN-0896 號自小貨車搭載陳振益、丙○○、丁○○
    及李全勤，同向行駛於甲○○所駕自小貨車右前方之外側車
    道，詎甲○○竟疏於注意上開規定，自內側車道欲超越行駛
    於外側車道之戊○○所駕自小貨車時，驟然向右側偏移，致
    戊○○閃避不及，遭甲○○所駕自小貨車右側車頭碰撞所駕
    自小貨車左側車頭後，戊○○所駕自小貨車失控向右衝撞路
    邊護欄，甲○○所駕自小貨車則向前滑行衝入路旁水溝中，
    致何健華彈出車外顱骨破裂骨折當場死亡；甲○○自己受有
    腹部挫傷、下頷骨折、右鎖骨骨折、雙側氣血胸等傷害；乙○○受有左側橫隔破裂、橫結腸斷裂、左腎靜脈破裂、左側
    肺挫傷、右大腿撕裂傷、胸骨骨折等傷害；丙○○受有頭部
    外傷、腦震盪、胸挫傷、四肢挫擦傷等傷害；丁○○受有頭
    部外傷併腦挫傷硬腦膜下出血、肺挫傷、顏面骨骨折等傷害
    及外傷性右眼失明之重大難治傷害；李全勤受有腦挫傷、細
    菌性肺炎等重大難治傷害，目前已成植物人。嗣警獲報趕往
    現場處理，始查悉全情。
二、案經乙○○、丙○○、丁○○、李全勤之夫戊○○告訴暨高
    雄縣政府警察局岡山分局報告臺灣高雄地方法院檢察署檢察
    官偵查起訴。
    理  由
一、本判決所引用之證據資料（詳後引用之各項證據），其中傳
    聞證據部分，縱無刑事訴訟法第159 條之1 至第159 條之4
    或其他規定之傳聞證據例外情形，亦因被告及檢察官於本院
    審判程序對證據能力均不爭執，依刑事訴訟法第159 條之5
    第2 項之規定，本院審酌上開書面陳述，或係員警於車禍現
    場依據實際狀況所製作，或由各該醫院之醫師依實際檢查及
    診療結果，本其專業而為記載，其虛偽作成之可能性不高，
    以之為證據應無不當，依刑事訴訟法第159 條之5 第1 項規
    定，均得作為證據。
二、訊據上訴人即被告甲○○（下稱被告）否認對本件事故有過
    失責任，辯稱：因兩車併行各在內外車道，均未注意彼此間
    隔車距，我並沒有變換車道，兩車撞擊位置係在內車道，而
    肇事後，我駕駛之車係直行後始翻覆，若前車無變換車道，
    如何會有碰撞？我遭碰撞後，意識不清，沒有煞車動作，但
    車翻覆時之刮痕，卻被誤認為煞車痕云云。經查：
  (一)戊○○、丙○○、丁○○、陳振益於警詢及偵查中，均指證
    兩車並行時，係被告突然向右偏移因而擦撞（警卷第1 、2
    、6 、12頁、相驗卷第39頁、偵字卷第14、15頁），並有道
    路交通事故現場圖、調查報告表(一)、(二)、現場蒐證相片在卷
    可資佐證。被告雖曾於警詢及偵查為以上相同之辯解，然本
    件交通事故責任歸屬，經檢察官依職權送請臺灣省高屏澎區
    車輛行車事故鑑定委員會鑑定結果，係認：「被告未注意車
    前狀況及兩車併行間距而行駛，為肇事原因；戊○○則無肇
    事因素」。再經被告聲請送請國立交通大學鑑定結果，亦認
    ：「審酌事故現場圖、各關係人陳述、現場及車損照片等資
    料，綜合研判：以（由被告駕駛）小貨車Ａ為三菱堅達總重
    3.45公噸、（由戊○○駕駛）小貨車Ｂ為中華威力總重1.75
    公噸，兩車地面輪胎滑痕起點，觸擊後行向，佐以當事人等
    證詞，研析應以被告駕駛小貨車偏右擦撞同向外車道戊○○
    駕駛小貨車為可能；且被告車速度高於戊○○車速」，有該
    鑑定委員會95年5 月12日高屏澎鑑字第950363號函暨所附鑑
    定意見書及國立交通大學96年1 月2 日交大管運字第096000
    0034號函暨所附鑑定意見書在卷可憑（偵查卷第5 、6 、63
    至65頁）。且被告業於原審坦認自己確有未注意兩車併行間
    距及車前狀況之過失，並認同以上鑑定機構所為之鑑定意見
    及結論（原審卷第39、43頁），被告上訴後又翻異，仍為相
    同辯解，核係卸責之詞，無可採取。
  (二)按汽車駕駛人應注意車前狀況及兩車併行之間隔，並隨時採
    取必要之安全措施，道路交通安全規則第94條第3 項定有明
    文。被告領有駕駛普通小型車駕駛執照（相驗卷第6 頁、原
    審卷第82頁），應知以上規定。依卷附交通事故調查報告表
    (一)所載，本件事故發生時天候為晴、日間自然光線、道路為
    無缺陷、無障礙之乾燥柏油路面、視距良好等情狀，則肇事
    當時並無不能注意之情事。是被告在主、客觀均無不能注意
    之情形下，竟疏未注意車前狀況及兩車併行間距，即貿然前
    行而肇致本件車禍，被告確有過失，已甚明顯。又因本件道
    路交通事故：何健華因而傷重不治死亡，業經臺灣高雄地方
    法院檢察署檢察官督同法醫相驗屬實，製有相驗屍體證明書
    暨法醫驗斷書可稽（相字卷第46-57 頁）。而乙○○受有左
    側橫隔破裂、橫結腸斷裂、左腎靜脈破裂、左側肺挫傷、右
    大腿撕裂傷、胸骨骨折等傷害；丙○○受有頭部外傷、腦震
    盪、胸挫傷、四肢挫擦傷等傷害；丁○○受有頭部外傷併腦
    挫傷硬腦膜下出血、肺挫傷、顏面骨骨折等傷害及外傷性右
    眼失明之重大難治傷害；有乙○○、丙○○、丁○○之診斷
    證明書在卷可佐。李全勤則受有腦挫傷、細菌性肺炎等傷害
    ，經開刀救治後，意識及精神狀態無明顯進步，臨床診斷為
    創傷性顱內出血及術後合併水腦症，其外觀左側頭顱有大面
    積缺損，肢體無法自主性活動，語言能力盡失，無法應答，
    亦無主觀之表述，其昏迷指數為E4VTM2～3 ，生活功能須完
    全依賴他人從旁協助，精神狀態已達心神喪失不能處理自己
    事務之程度，永久恢復之可能性極微，業經臺灣屏東地方法
    院以95年度禁字第167 號裁定宣告為禁治產人，並領有障礙
    類別為植物人等級為極重度之身心障礙手冊，有裁定書、診
    斷證書暨身心障礙手冊在卷可按。顯見何健華之死亡、丁○○及李全勤所受之重傷害、丙○○及乙○○所受之傷害，均
    係因本件車禍所致，足認被告之過失行為與以上被害人所受
    之死亡、重傷害或傷害間，均有相當因果關係甚明。是本案
    事證明確，被告之過失致人於死、過失致重傷、過失傷害等
    犯行均堪認定，應依法論科。
  (三)又本件被告車禍受傷後無法言語，經救護車送醫急救，而處
    理本件車禍事故員警於95年2 月22日即車禍當日經詢問被告
    之父何萬春後，業已得知被告為車號VG-7956 號自用小貨車
    駕駛人即本件交通事故之肇事者等情，有警員藍清中職務報
    告（原審卷第17頁），及何萬春之警詢筆錄（警卷第10頁反
    面）可佐，核與刑法所定自首要件尚屬有間，附此敘明。
三、核被告所為，係犯刑法第276 條第1 項過失致人於死罪、同
    法第284 條第1 項前段過失傷害罪，及同法第284 條第1 項
    後段過失致重傷害罪。查被告行為時，刑法第276 條第1 項
    過失致死罪、刑法第284 條第1 項過失傷害罪、過失致重傷
    罪，法定刑為罰金部分，因刑法就罰金刑之規定，依修正前
    刑法第33條第5 款規定：罰金刑應處銀元1 元以上；並應依
    修正前罰金罰鍰提高標準條例第1 條規定，就其原定數額得
    提高為2 倍至10倍，但法律已依一定比率規定罰金或罰鍰之
    數額或倍數者，依其規定。惟依94年2 月2 日修正公布、95
    年7 月1 日施行之刑法第33條第5 款規定：「罰金：新臺幣
    1,000 元以上，以百元計算之」，再依95年6 月14日增訂公
    布之刑法施行法第1 條之1 第2 項規定：「94年1 月7 日刑
    法修正時，刑法分則編未修正之條文定有罰金者，自94年1
    月7 日刑法修正施行後，就其所定數額提高為30倍，但72年
    6 月26日至94年1 月7 日新增或修正之條文，就其所定數額
    提高為3 倍」，比較修正前、後之罰金刑輕重，該罰金刑之
    最低刑度於修法後已有加重，故以95年7 月1 日修正公布施
    行前之規定較為有利，依刑法第2 條第1 項前段規定，應適
    用行為時之法律，亦即適用修正前之刑法第276 條第1 項、
    第284 條第1 項規定科刑。又被告以一過失行為造成何健華
    死亡、丁○○及李全勤受有重傷害、丙○○及乙○○受有傷
    害，係以一行為觸犯數罪名，為想像競合犯，現行刑法第55
    條想像競合犯之規定，雖在被告行為後始增加但書之規定，
    然此屬科刑之限制，為法理之明文化，非屬法律之變更（最
    高法院95年度第8 次刑事庭會議決議參照），即無庸為比較
    新舊法，應從情節較重之過失致死罪論處。
四、原審認為被告罪證明確，因而適用刑法第2 條第1 項前段、
    第55條、第276 條第1 項、第284 條第1 項前段、後段，中
    華民國96年罪犯減刑條例第2 條第1 項第3 款、第7 條第1
    項、第2 項，罰金罰鍰提高標準條例第1 條前段規定，並審
    酌被告疏未注意車前狀況及保持兩車併行時之間隔，因而肇
    事致何健華死亡、丁○○及李全勤受有重傷害、丙○○及乙○○受有傷害，尚未積極對被害人及家屬為民事和解或賠償
    ，惟犯後尚能坦認犯行，態度稍可，前未有任何犯罪科刑之
    紀錄，素行良好等一切情狀，又被告犯罪時間在96年4 月24
    日以前，合於中華民國罪犯減刑條例第2 條第1 項之減刑規
    定，因而量處有期徒刑1 年2 月，並減為有期徒刑7 月。認
    事用法，核無不合，量刑亦屬允當。檢察官上訴意旨以量刑
    過輕、被告上訴意旨以並無過失，指摘原判決不當，均無理
    由，應予駁回。
據上論斷，應依刑事訴訟法第368條，判決如主文。
本案經檢察官鄭銘謙到庭執行職務。
中　　華　　民　　國　　96　　年　　10　　月　　22  　日
                  刑事第五庭    審判長法  官  曾永宗
                                      法  官  任森銓
                                      法  官  王伯文
以上正本證明與原本無異。
本判決不得上訴。
中　　華　　民　　國　　96　　年　　10　　月　　22　　日
　　　　　　　　　　　　　　　　　　　書記官  黎  珍
附錄本件論罪科刑之法條：
刑法第276 條第1 項：
因過失致人於死者，處2 以下有期徒刑、拘役或2,000 元以下罰
金。
刑法第284 條第1 項：
因過失傷害人者，處6 月以下有期徒刑、拘役或500 元以下罰金
，致重傷者，處1 年以下有期徒刑、拘役或500 元以下罰金。
